【裁判字號】    98,訴易,15
【裁判日期】    990129
【裁判案由】    侵權行為損害賠償
【裁判全文】
臺灣高等法院臺南分院民事判決  98年度訴易字第15號
原      告  乙○○
訴訟代理人  李慧千  律師
複 代理 人  許雅芬  律師
被      告  甲○○
            丁○○
            丙○○
上列當事人間請求侵權行為損害賠償刑事附帶民事訴訟事件，經
本院刑事庭裁定（98年度附民字第64號）移送前來，本院於中華
民國99年1月19日辯論終結，判決如下：
    主  文
被告丁○○、甲○○、丙○○應連帶給付原告新臺幣壹拾萬元，
及自民國98年10月5日起，至清償日止，按年息百分之5計算之利
息。
原告其餘之訴駁回。
訴訟費用由被告連帶負擔5分之1，餘由原告負擔。
    事實及理由
一、原告主張：
    被告於民國（下同）97年8月15日晚間10時許，由被告甲○
    ○引導，被告丁○○駕車搭載甲○○、丙○○，前往原告位
    於臺南縣新市鄉○○路62巷9號5樓之8住處，其等即分別在
    原告住處電梯間及住處樓下附近之電線桿與變電箱等不特定
    人均得共見共聞之處所，張貼附有原告照片及內容為：「乙
    ○○（外號：小島）1.專欺騙女人感情及金錢的雙面人！說
    一套做一套！是個完完全全吃軟飯的廢物一個！2.恐嚇；威
    脅；偷拍；吸毒及販賣；裝可憐..是沒人可比的上他的！…
    」之傳單數張，以此方式公然侮辱原告，指摘足以毀損原告
    名譽之事。原告報警處理後，被告甲○○於翌日再度到原告
    母親住居所附近張貼內容相近、妨害原告名譽之海報，侵害
    原告之名譽權，致精神上痛苦不堪，爰依民法第184條第1項
    前段、第185條第1項前段規定，請求被告連帶賠償精神上所
    受之損害，並聲明：被告應連帶給付原告新台幣（下同）50
    萬元，及自起訴狀繕本最後送達翌日（即98年10月5日）起
    至清償日止，按週年利率5％計算之利息。
二、被告則以：
    其等確有張貼上開內容之傳單或海報之事實。本件肇因原告
    對被告甲○○傷害、恐嚇及長期欺壓之行為，原告請求之金
    額過高，非其所能負擔等語，資為抗辯。並為答辯聲明：原
    告之訴駁回。
三、兩造不爭執之事實：
    被告有於上開時、地，張貼上開內容之傳單或海報，經原審
    以98年度易字第102號判處被告丁○○、甲○○各拘役50日
    ，被告丙○○拘役30日，如易科罰金，均以新台幣1千元折
    算壹日，復經本院以98年度上易字第651號駁回上訴確定。
    以上事實，業經本院調取本院98年度上易字第651號刑事卷
    證查明屬實。
四、兩造之爭點：
    原告請求之精神慰撫金是否過高？
五、得心證之理由：
  (一)按因故意或過失，不法侵害他人權利者，負損害賠償責任；
    數人共同不法侵害他人之權利者，連帶負損害賠償責任；又
    不法侵害他人之身體、健康、名譽、自由、信用、隱私、貞
    操，或不法侵害其他人格法益而情節重大者，被害人雖非財
    產上之損害，亦得請求賠償相當之金額，民法第184條第1項
    前段、第185條第1項前段、第195條第1項分別定有明文。而
    「名譽」為個人在社會上享有一般人對其品德、聲望或信譽
    等所加之評價，屬於個人在社會上所受之價值判斷。因此名
    譽有無受損害，應以社會上對其評價是否貶損為斷。經查：
    被告於上開時、地，故意張貼上開內容海報之行為，顯已足
    以貶損原告之聲譽及社會評價，侵害原告之名譽權，則原告
    主張因被告上開行為，致精神上痛苦，而受有非財產之損害
    ，請求被上訴人賠償相當之金額（精神慰撫金），於法自屬
    有據。
  (二)次按人格權遭遇侵害，受有精神上之痛苦，而請求慰藉金之
    賠償，其核給之標準，須斟酌雙方之身分、資力與加害程度
    及其他各種情形核定相當之數額，且所謂「相當」，應以實
    際加害情形與其名譽影響是否重大，及被害人之身分、地位
    與加害人之經濟情況等關係定之（最高法院47年台上字第12
    21號判例、86年度台上字第3537號判決意旨參照）。而名譽
    權為人格權之一種，應有適用。經查：被告丁○○是國中畢
    業，曾因違反毒品危害防制條例案而接受觀察勒戒，無工作
    （見本院卷第20至22頁、第72頁背面、第89頁）；被告甲○
    ○高職畢業，目前沒有工作，領取殘障補助款及低收入戶補
    助款賴以維生（見本院卷第73頁）；被告丙○○為國中畢業
    ，之前是作環保工作，目前沒有工作（見本院卷第89頁）；
    被告甲○○96年間僅有利息所得二筆合計7,004元，97年間
    亦僅有二筆利息所得合計2,511元，被告丁○○96年度營利
    所得及薪資所得合計117,078元，其所有之房地之財產總額
    為3,046,687元，97年度除該房地外，薪資所得合計為172,
    835元；被告丙○○則無財產。而原告為高職畢業，目前從
    事美髮工作，平均每月收入新台幣四萬多元（見本院卷第72
    頁背面），其96年度薪資所得13,208元，名下無不動產，97
    年度薪資所得為159,397元，有稅務電子閘門財產所得調件
    明細表可稽（見本院卷第40至60頁）。本院審酌上情及兩造
    之學歷、身份、社會地位、經濟狀況，及被告上開行為，係
    肇因原告與被告甲○○私人情感及訴訟糾紛，暨原告所受精
    神上之痛苦程度等一切情狀，認原告得請求之非財產上損害
    ，以100,000元為適當，逾此範圍之請求則屬過高，不能准
    許。
六、綜上所述，原告依侵權行為之法律關係，請求被告連帶賠償
    100,000元，及自起訴狀繕本最後送達之翌日即98年10月5日
    （98年9月24日對被告甲○○、丙○○寄存送達、應於同年
    10月4日發生送達效力）起至清償日止，按週年利率5％計算
    之利息，為有理由，應予准許，逾此之請求，為無理由，應
    予駁回。
七、本件事證已臻明確，兩造其餘之攻擊防禦方法，核與判決結
    果無影響，爰不一一論述，併此敘明。
八、據上論結，原告之訴，為一部有理由，一部無理由，依民事
    訴訟法第85條第2項、第79條但書判決如主文。
中    華    民    國    99    年    1     月    29    日
                  民事第四庭    審判長法  官  吳上康
                                      法  官  王金龍
                                      法  官  陳珍如
上為正本係照原本作成。
本件不得上訴。
中    華    民    國    99    年    2     月    1     日
                                      書記官  易慧玲

司法院資訊處製作；財團法人民間司法改革基金會備份。
